最高法院刑事判決　　　　　　九十六年度台上字第五一九五號
上　訴　人　甲○○
　　　　　　乙○○（原名邱莉雯）
上 列一 人
選任辯護人　康勝男律師
上　訴　人　丙○○　男民國○○年○月○日生
　　　　　　　　　　身分證統一編號：Ｚ000000000
選任辯護人　劉　楷律師
上列上訴人等因傷害致人於死案件，不服台灣高等法院中華民國
九十五年十一月二十一日第二審更審判決（九十五年度上更(一)字
第四九二號，起訴案號：台灣桃園地方法院檢察署九十年度偵字
第七七五九號），提起上訴，本院判決如下：
    主  文
上訴駁回。
    理  由
按刑事訴訟法第三百七十七條規定，上訴於第三審法院，非以判
決違背法令為理由，不得為之。是提起第三審上訴，應以原判決
違背法令為理由，係屬法定要件。如果上訴理由書狀並未依據卷
內訴訟資料，具體指摘原判決不適用何種法則或如何適用不當，
或所指摘原判決違法情事，顯與法律規定得為第三審上訴理由之
違法情形，不相適合時，均應認其上訴為違背法律上之程式，予
以駁回。本件原判決認定上訴人甲○○、乙○○、丙○○有原判
決事實欄所載犯行，係依憑甲○○、丙○○之部分自白，及被害
人李昆峰於警詢、偵查、第一審及原審；證人沈懿芬於警詢、原
審，證人即承辦警員張啟章、陳慶豪於第一審；證人即被害人陳
永傑之父母陳榮晴、陳江淑媛於檢察官偵查中之證詞，暨卷附被
害人陳永傑行動電話通聯紀錄、警方所拍攝相片及所繪現場圖、
台灣桃園地方法院檢察署民國九十年偵字第三０九九、七０六九
號之不起訴處分書、壢新醫院診斷證明書、檢察官勘驗筆錄、解
剖筆錄、法務部法醫研究所（九０）醫鑑字第０五七０號鑑定書
、天晟醫院診斷證明書各一件等證據，因而撤銷第一審關於甲○
○、丙○○共同傷害致人於死部分及乙○○傷害部分之科刑判決
，改判論處甲○○、乙○○共同傷害人之身體，因而致人於死；
丙○○共同連續傷害人之身體，因而致人於死罪刑之判決。已敘
明所憑之證據及認定之理由。對於甲○○、丙○○矢口否認有傷
害致人於死之犯行，甲○○所辯：九十年五月三日晚上八點半，
伊與同事丙○○要去ＫＴＶ唱歌，渠等先到岳母家找不到乙○○
，就到便利商店去看乙○○有無在該處，到便利商店見陳永傑在
附近的鐵工廠與乙○○發生爭執，伊就直接上去制止，把乙○○
拉回，然後與陳永傑發生爭執，其他的人就一起上來毆打陳永傑
；乙○○辯稱：非事先與甲○○謀議，且伊並非聯絡陳永傑到現
場讓甲○○等人毆打；丙○○則辯稱：五月三日晚上八點多在車
廠喝酒，與甲○○相約去ＫＴＶ唱歌，然後與綽號「世奇」、「
阿宏」、「龜蛋」等人共同到甲○○岳母家找乙○○未著，然後
到便利商店去找乙○○，看到乙○○與陳永傑發生爭執，甲○○
衝向前去，伊與其他三人也一起衝上去各云云，何以均係卸責之
詞，不足採信，亦已依據卷內資料逐一指駁。從形式上觀察，原
判決並無違背法令之情形存在。上訴意旨，甲○○略稱：原判決
認定甲○○、乙○○同謀，為共同正犯，與經驗法則有違。原審
未依職權分離審判程序，將乙○○改列證人訊問，有調查未盡之
違法。丙○○與甲○○斷無犯意聯絡，並非共同正犯。依證人沈
懿芬、張啟章、李昆峰證詞，並無何人持酒瓶毆打陳永傑之供述
，原判決竟認「……持角鐵、鐵棒及『酒瓶』等衝出毆打陳永傑
」，有判決不載理由及理由矛盾之違法。甲○○於毆打後曾打電
話叫救護車，並賠償被害人，就傷害李昆峰部分並未參與，原審
量處有期徒刑十年，有違刑法第五十七條之規定。乙○○略稱：
乙○○與甲○○並無共謀，否則何必出口阻止，原審認乙○○與
甲○○為共同正犯，與經驗法則有違。證人沈懿芬供稱聽見乙○
○一直叫喊不要打，原審竟認上開所謂「不要打」係「不要再打
」之意，又沈懿芬證稱乙○○與陳永傑一起離開超商後半小時始
有打架聲傳出，足證甲○○係於前往ＫＴＶ途中折返，始發生毆
打，與乙○○並無犯意聯絡，原判決對有利證據未說明不採之理
由，自有理由不備或矛盾之違法。乙○○並未動手，更一再出言
阻止，原判決竟仍量處有期徒刑八年，顯與刑法第五十七條有違
。丙○○則略稱：證人沈懿芬於偵查中供述內容，並未立於證人
地位於法院審判時證述並詰問，原審就沈懿芬於審判外之陳述，
未踐行法定調查證據程序，復未說明傳聞證據例外可信之理由，
遽引用為認定事實之依據，有違證據法則及理由不備之違法各云
云。經查：按證據之取捨及證據證明力如何，均屬事實審法院得
自由裁量、判斷之職權，苟其此項裁量、判斷，並不悖乎通常一
般之人日常生活經驗之定則或論理法則，又於判決內論敘其何以
作此判斷之心證理由者，即不得任意指摘其為違法，據為提起第
三審上訴之合法理由。而認定犯罪事實所憑之證據，並不以直接
證據為限，間接證據亦包括在內，審理事實之法院綜合卷內之直
接、間接證據，本於推理作用，於通常一般之人均不致有所懷疑
，得確信其為真實之程度者，即得據之為有罪之認定。原判決已
敘明，本件犯罪事實，業據當時在場之被害人李昆峰於警詢、偵
查、第一審及原審調查指訴明確，與證人即目擊整個過程之中壢
市○○○街二九三號統一便利超商收銀員沈懿芬於警詢及原審所
證述案發經過之情形大致相符，復依被害人陳永傑行動電話通聯
紀錄所載，陳永傑之行動電話於九十年五月三日二十二時四十分
五十秒收到000000000號之電話，而依第一審卷附台灣
北區電信公司中壢營運處函所載，此電話之用戶係設在中壢市○
○○街二九三號之統一便利超商。亦足證李昆峰所述，陳永傑接
到乙○○之電話約他在超商前見面，及乙○○所述，伊係於案發
當日晚上二十二時四十分許以便利商店門外之公用電話打電話予
陳永傑一節屬實。原審乃認本件案發前甲○○與丙○○等五人即
已先至上開超商購買啤酒，機車停放在超商旁，甲○○有與乙○
○交談；嗣乙○○以該超商前之公用電話打給陳永傑之行動電話
，約陳永傑在超商前見面，而之前甲○○與乙○○即已見面交談
，陳永傑一到場即被毆打，及陳永傑與乙○○之前曾因發生性關
係，甲○○對陳永傑提出告訴，足認甲○○及乙○○與被害人陳
永傑間感情糾紛，甲○○對陳永傑不滿，邀集丙○○，及綽號「
世奇」、「阿宏」、「龜蛋」等人毆打被害人陳永傑，並伺機等
待乙○○打電話約被害人陳永傑至便利商店後，二人往鐵工廠方
向走，甲○○、丙○○等人即持角鐵、磚頭等物衝出毆打被害人
陳永傑，由此足證甲○○與乙○○事前有謀議傷害陳永傑等情。
經核與證據法則並無違背。又依偵查卷附警方所拍攝相片及所繪
現場圖，現場係榮安一街二三九號鐵工廠前，即二九三號超商對
面，陳永傑倒在地上，其頭部旁有破碎之酒瓶，及陳永傑之父母
陳榮晴、陳江淑媛於檢察官偵訊時所稱：九十年五月三日晚上十
一點多，我們趕到省立桃園醫院，看到陳永傑躺在床上，並跟我
說，他被乙○○及甲○○打，並說他頭痛，後來就昏迷，他頭部
有遭酒瓶毆打等語，原審乃認甲○○、丙○○與綽號「世奇」、
「阿宏」、「龜蛋」等其中有人以酒瓶為毆打陳永傑之工具，亦
無不合。另原判決認上訴人等均未與被害人或被害人家屬達成和
解，除告訴人陳榮晴、陳江淑媛因強制執行共獲分配款新台幣六
十萬餘元外，卷內並無相關資料，甲○○上訴意旨稱已賠償被害
人云云，顯非依據卷內資料執以指摘之適法上訴第三審理由。末
查量刑之輕重，乃實體法上賦予法院得為自由裁量之事項，原判
決已斟酌刑法第五十七條各款所列情狀而未逾越法定刑度，亦無
濫用其權限，即不能任意指為違法。原判決綜合各種相關證據，
認定上訴人等有本件犯行，就案內有關證據，本於調查所得心證
，分別定其取捨而為事實上之判斷，均已於理由內詳加說明。並
無上訴意旨所指之違背法令。其餘上訴意旨，無非係對事實審法
院採證認事之職權行使及原審已調查、理由已說明或與本件犯罪
構成要件無關之事項，仍執陳詞再為事實上之爭執，亦非適法之
上訴第三審理由。衡以上述說明，應認其上訴均為違背法律上之
程式，予以駁回。
據上論結，應依刑事訴訟法第三百九十五條前段，判決如主文。
中　　華　　民　　國　九十六　年　　九　　月　二十八　日
                      最高法院刑事第九庭
                          審判長法官  洪　清　江
                                法官  石　木　欽
                                法官  李　伯　道
                                法官  韓　金　秀
                                法官  陳　晴　教
      本件正本證明與原本無異
                                      書  記  官
中　　華　　民　　國　九十六　年　　十　　月　　八　　日
                                                      Ｑ
